【裁判字號】    90,易,1873
【裁判日期】    900802
【裁判案由】    區域計劃法
【裁判全文】
臺灣板橋地方法院刑事判決                          九十年度易字第一八七三號
    公  訴  人  臺灣板橋地方法院檢察署檢察官
    被      告  甲○○
右列被告因違反區域計畫法案件，經檢察官提起公訴〔九十年度偵字第六七七四號〕
，本院判決如左：
    主  文
甲○○違反主管機關依非都市土地分區使用計畫編定使用管制使用土地，復違反縣政
府限期令其拆除建築物恢復原狀之命令，不依限拆除建築物恢復土地原狀，處拘役肆
拾日，如易科罰金，以參佰元折算壹日，緩刑參年。
    事  實
壹、甲○○明知其於民國〔下同〕八十九年七月二十七日，以「旭右有限公司」名義
    向土地所有權人林根欉、林新傳承租如附表所示土地，係區域計畫公告實施後，
    不屬區域計畫法第十一條之非都市土地，業由主管關按照非都市土地分區使用計
    畫，編定如附表所示之「特定農業區農牧用地」，並報經上級主管機關核備，實
    施管制，竟違反主管機關依非都市土地分區使用計畫編定使用管制，擅自於該土
    地架設鋼筋、設置圍籬，供其堆置所收購之廢鐵等物使用，經臺北縣政府於八十
    九年十月二日，以八九北府地用字第三六五四二四號函令甲○○於文到拾伍日內
    拆除建築物恢復原狀，詎甲○○竟違反臺北縣政府上開函令，不依限拆除建築物
    恢復土地原狀。
貳、案經臺北縣政府函請臺灣板橋地方法院檢察署檢察官偵查起訴。
    理  由
壹、訊據被告甲○○，供稱：「地本來我租的，我當時不知違法的，我是用來『收廢
    鐵的』，我有租約。」、「有〔當時有跟出租的人說要放廢棄物的〕」、「有〔
    縣政府來函令恢復原狀〕，縣政府以為我是偷倒廢土的，我有圍起來，我等縣政
    府通知，我就要拆除了。」、「我不知道這不可放廢棄物。我拆到壹個程度就沒
    有再拆了，該地本來是一片荒土。」、「尚未〔指臺北縣泰山鄉公所函復臺北縣
    政府時尚未拆除完畢〕、我當時有跟地主說我會圍起來，我不知這樣犯法，我很
    久沒有去看了，我不知那是農業用地，我只是圍起來而已，我是怕被人家倒廢土
    。」、「當時警察問我時，我不是倒廢土的，所以沒有被函送，後來警察才查法
    條，就用區域計畫法移送的。」、「我承租是荒地。」、「〔八十九年度他字第
    三五四五號卷第二十八頁到三十頁附租賃契約〕無〔意見〕，是我去租的。」〔
    參見本院九十年八月一日審判筆錄〕、「我本來想要作回收的，我本來有在該土
    地上整地，但沒有架設鋼筋，我是用鐵板圍的，因為有人去倒垃圾。」〔參見本
    院九十年七月五日訊問筆錄〕等。查：
    一、右揭事實，業據被告供明：「地本來我租的，...，我是用來『收廢鐵的』
        ，我有租約。」、「有〔縣政府來函令恢復原狀〕，... 」、「尚未〔指臺
        北縣泰山鄉公所函復臺北縣政府時尚未拆除完畢〕... 」、「〔八十九年度
        他字第三五四五號卷第二十八頁到三十頁附租賃契約〕無〔意見〕，是我去
        租的。」〔參見本院九十年八月一日審判筆錄〕、「... 我是用鐵板圍的，
        ... 」〔參見本院九十年七月五日訊問筆錄〕、「〔八十九年八月十七日十
        六時案之時〕查獲我僱用之馬志孝駕駛怪手吸盤車一部，及沈銘聰駕駛Ｓ五
        四五七大貨車在搭建鐵板圍牆，另黃石虎在負責現場作業，及另一位挖土機
        司機在挖地磅地基─吳建著。」〔參見八十九年度他字第三五四五號卷第二
        七頁反面〕、「有〔收到臺北縣政府八九北府地用字第三六五四二四號函〕
        」、「是的〔臺北縣泰山鄉公所八九北縣泰山鄉民字第一四三一五號函拍照
        時圍籬還在〕，當時圍籬還在，... 」〔參見同上他字卷第五三頁反面〕，
        核與沈銘聰、馬志孝、黃石虎、吳建著、林根欉於警訊時供述情節〔參見同
        上他字卷第三一頁至第三九頁〕，互核相符，復有臺北縣泰山鄉公所八十九
        年十月三十日八九北縣泰鄉字第一四三一五號函附逾期未恢原狀照片〔附同
        上他字卷第二頁至第四頁〕、臺北縣政府八九北府地用字第三六五四二四號
        函暨現場照片〔附同上他字卷第五頁至第九頁〕、臺北縣新莊地政事務所跨
        所查詢地籍資料〔附同上他字卷第十頁至第二一頁〕、土地租賃契約書〔附
        同上他字卷第二八頁至第三０頁〕等足佐。
    二、附表所示土地，係區域計畫公告實施後，不屬區域計畫法第十一條之非都市
        土地，業由主管關按照非都市土地分區使用計畫，編定如附表所示之「特定
        農業區農牧用地」，並報經上級主管機關核備，實施管制，此有臺北縣新莊
        地政事務所跨所查詢地籍資料足參〔所在卷頁見附表備註欄〕。被告係於八
        十九年七月二十七日，以「旭右有限公司」名義向土地所有權人林根欉、林
        新傳承租如附表所示土地，業據被告供明如前，與土地所有權人林根欉供述
        情節〔參見同上他字卷第三八頁〕相符，復有「土地租賃契約書」影本足稽
        〔附同上他字卷第二八頁至第三０頁〕，據上開契約書載明「本出租土地為
        『農業土地』，承租人不得隨意增建... 」〔參見同上他字卷第三０頁〕酌
        之，被告自係明知附表所示之土地係主管機關依非都市土地分區使用計畫編
        定使用管制之土地。被告辯稱「我不知那是農業用地。」等云云，未便遽信
        。
    三、依區域計畫法第十五條第一項訂定之「非都市土地使用管制規則」第七條第
        一項暨同規則附表一，明定「農牧用地」「容許使用項目」為「〔一〕農作
        使用〔包括牧草〕。〔二〕農舍。〔三〕農業設施。」，『未容許』將之充
        「廢棄物回收、清除、處理用地」，被告於附表所示土地架設鋼筋、設置圍
        籬，有前引照片足參，將之供其堆置所收購之廢鐵等物使用，亦據被告供明
        如前，即與主管機關依非都市土地分區使用計畫編定使用管制相違，嗣經臺
        北縣政府於八十九年十月二日，以八九北府地用字第三六五四二四號函令被
        告於文到拾伍日內拆除建築物恢復原狀，亦有該函足參，其復違反臺北縣政
        府上開函令，不依限拆除建築物恢復土地原狀，亦據臺北縣泰山鄉公所八十
        九年十月三十日八九北縣泰鄉字第一四三一五號函附逾期未恢原狀照片覆臺
        北縣政府〔所在卷頁見前引述〕，凡此情節，認被告確有事實欄所示犯行。
    四、本件事證明確，被告之右開犯行，堪予認定。
貳、核被告所為，係犯區域計畫法第二十二條之罪。爰審被告犯罪之動機、目的、手
    段、所致之危害，暨犯罪後態度等一切情狀，量處如主文所示之刑，並諭知易科
    罰金之折算標準。末查，被告前未曾受有期徒刑以上刑之宣告，此有臺灣高等法
    院檢察署刑案紀錄簡覆表足佐，一時失慮而罹刑典，嗣於審理期日陳稱「我日後
    不會再犯」，辯護人亦執此為被告辯護，經此教訓，當知警惕，信無再犯之虞，
    因認所宣告之刑，以暫不執行為當，併予宣告緩刑，用啟自新。
參、被告行為後，刑法第四十一條業於九十年一月十日修正公布同日施行，同年月十
    二日生效，原條文修正為第四十一條第一項，並將得易科罰金之罪，從「犯最重
    本刑為三年以下有期徒刑以下之刑之罪」，修正為「犯最重本刑為五年以下有期
    徒刑以下之刑之罪」，暨『增訂』「但確因不執行所宣告之刑，難收矯正之效，
    或難以維持法秩序者，不在此限。」。查被告所犯係法定刑「最重本刑三年以下
    有期徒刑以下之刑之罪」，而受陸個月以下有期徒刑之宣告，以舊法『無』上項
    但書規定，依舊法即應諭知易科罰金之折算標準，比較新舊法，以舊法有利於犯
    法定刑「最重本刑三年以下有期徒刑以下之刑之罪而受陸個月以下有期徒刑宣告
    」之被告，即應適用修正前刑法第四十一條。
據上論斷，應依刑事訴訟法第二百九十九條第一項前段，區域計畫法第二十二條，刑
法第十一條前段、第二條第一項但書、第七十四條第一款，修正前刑法第四十一條，
，罰金罰鍰提高標準條例第二條，判決如主文。
本案經檢察官高俊申到庭執行職務。
中      華      民      國      九十      年      八      月      二    日
                                  臺灣板橋地方法院刑事第五庭
                                          法  官    陳福來
右正本證明與原本無異。
如不服本判決，應於判決送達後十日內，向本院提出上訴狀。
                                          書記官    陳春銘
中      華      民      國      九十      年      八      月      二    日
附表：
┌──┬──────┬─────┬────┬───────┬──────┐
│編號│土  地 標 示│編定使用分│編定使用│使  用  管  制│備        註│
│    │            │區        │地類別  │              │            │
├──┼──────┼─────┼────┼───────┼──────┤
│一  │臺北縣泰山鄉│特定農業區│農牧用地│應受非都市土地│參見八十九年│
│    │泰山段一小段│          │        │使用管制規則之│度他字第三五│
│    │第二七六地號│          │        │管制          │四五號卷第十│
│    │            │          │        │              │頁、第十一頁│
│    │            │          │        │              │。          │
├──┼──────┼─────┼────┼───────┼──────┤
│二  │臺北縣泰山鄉│特定農業區│農牧用地│應受非都市土地│參見八十九年│
│    │泰山段一小段│          │        │使用管制規則之│度他字第三五│
│    │第二七七地號│          │        │管制          │四五號卷第十│
│    │            │          │        │              │三頁、第十四│
│    │            │          │        │              │頁。        │
├──┼──────┼─────┼────┼───────┼──────┤
│三  │臺北縣泰山鄉│特定農業區│農牧用地│應受非都市土地│參見八十九年│
│    │泰山段一小段│          │        │使用管制規則之│度他字第三五│
│    │第三五三之一│          │        │管制          │四五號卷第十│
│    │地號        │          │        │              │六頁、第十七│
│    │            │          │        │              │頁。        │
├──┼──────┼─────┼────┼───────┼──────┤
│四  │臺北縣泰山鄉│特定農業區│農牧用地│應受非都市土地│參見八十九年│
│    │泰山段一小段│          │        │使用管制規則之│度他字第三五│
│    │第二六四地號│          │        │管制          │四五號卷第十│
│    │            │          │        │              │九頁、第二０│
│    │            │          │        │              │頁。        │
└──┴──────┴─────┴────┴───────┴──────┘
附錄本案論罪刑參考法條：
區域計畫法〔八十九年一月二十六日修正公布同日施行〕
第十五條：
區域計畫公告實施後，不屬第十一條之非都市土地，應由有關直轄市或縣（市）政府
，按照非都市土地分區使用計畫，製定非都市土地使用分區圖，並編定各種使用地，
報經上級主管機關核備後，實施管制。變更之程序亦同。其管制規則，由中央主管機
關定之。
前項非都市土地分區圖，應按鄉、鎮（市）分別繪製，並利用重要建築或地形上顯著
標誌及地籍所載區段以標明土地位置。
第二十一條：
違反第十五條第一項之管制使用土地者，由該管直轄巿、縣（巿）政府處新台幣六萬
元以上三十萬元以下罰鍰，並得限期令其變更使用、停止使用或拆除其地上物恢復原
狀。
前項情形經限期變更使用、停止使用或拆除地上物恢復原狀而不遵從者，得按次處罰
，並停止供水、供電、封閉、強制拆除或採取其他恢復原狀之措施，其費用由土地或
地上物所有人、使用人或管理人負擔。
前二項罰鍰，經限期繳納逾期不繳納者，移送法院強制執行。
第二十二條：
違反前條規定不依限變更土地使用或拆除建築物恢復土地原狀者，除依行政執行法辦
理外，並得處六個月以下有期徒刑或拘役。


司法院資訊處製作；財團法人民間司法改革基金會備份。
